【裁判字號】    92,交訴,133
【裁判日期】    921029
【裁判案由】    業務過失致死
【裁判全文】
臺灣高雄地方法院刑事判決                        九十二年度交訴字第一三三號
    公  訴  人  臺灣高雄地方法院檢察署檢察官
    被      告  乙○○
右列被告因業務過失致死案件，經檢察官提起公訴（九十二年度偵字第八○八二號）
，並經本院合議庭裁定由受命法官獨任進行簡式審判程序，本院判決如左：
    主  文
乙○○從事業務之人，因業務上之過失致人於死，處有期徒刑拾月。緩刑肆年。
    事  實
一、乙○○考領有營業大客車駕駛執照，平日以駕駛營業大客車為業，為從事駕駛業
    務之人，於民國九十二年四月三日凌晨二時三十分許，乙○○駕駛車牌號碼ＺＺ
    －０六六號大客車，沿國道中山高速公路由南往北方向行駛，途經楠梓交流道引
    道口與鳳仁路口之設有行車管制號誌之交岔路口，欲左轉至鳳仁路由南往北方向
    行駛時，本應注意車前狀況，隨時採取必要之安全措施，以避免危險之發生，起
    步前並應注意前後左右有無障礙或車輛行人，並應讓行進中之車輛行人優先通行
    ，且轉彎車應讓直行車先行，而當時之天侯晴朗、夜間有照明，路面乾燥無缺陷
    亦無障礙物、視距良好，且依其智識、能力，復無不能注意之情事，竟疏未注意
    ，未過中線即冒然左轉彎，復未注意車前狀況，適吳峰吉騎乘車牌號碼ＹＺＩ－
    八００號輕型機車，沿鳳仁路由楠梓往仁武方向行駛而至，亦疏未確實注意車前
    狀況，並隨時採取必要之安全措施，乙○○見狀後煞避不及，致其所駕駛之大客
    車與吳峰吉騎乘之輕型機車發生撞擊，吳峰吉因而人車倒地，受有頭部外傷併
    腦部挫傷及水腫、額頂顳葉急性腦膜下腔出血、顱骨骨折。胸部挫傷併右側第
    六、九、十肋骨骨折傷害．經送往健仁醫院轉送邱綜合醫院急救後，仍於同月六
    日十二時四十分許．因顱內出血不治死亡。乙○○於肇事後，在未被有偵查犯罪
    職權之公務員發覺前，向前往現場處理車禍之高雄縣政府警察局仁武分局交通組
    警員自首犯罪，坦承肇事而接受裁判。
二、案經高雄縣警察局仁武分局報請高雄地方法院檢察署檢察官起訴。
    理  由
一、本件被告乙○○所犯係死刑、無期徒刑、最輕本刑為三年以上有期徒刑以外之罪
    ，其於準備程序中就被訴事實為有罪之陳述，經法官告知簡式審判程序之旨，並
    聽取公訴人、被告之意見後，認為適宜由受命法官獨任進行簡式審判程序，依刑
    事訴訟法第二百七十三條之一第一項規定，裁定由受命法官獨任進行簡式審判程
    序，合先敘明。
二、右揭事實，業據被告乙○○於警、偵訊及本院調查時供認屬實，並經被害人之父
    甲○○指訴情節相符，又有交通事故調報告表(一)(二)、道路交通事故現場圖、高雄
    縣警察局仁武分局交通事處理小組現場訪談訊問筆錄各一份、現場照片九幀附卷
    可稽。
三、按駕駛人應注意車前狀況，並隨時採取必要之安全措施，且起步前應注意前後左
    右有無障礙或車輛行人，並應讓行進中之車輛行人優先通行，再轉彎車應讓直行
    車先行，此為道路交通安全規則第八十九條第一項第六款、第九十四條第三項及
    第一百零二條第一項第六款定有明文，上開道路交通規定係一般駕駛人所應注意
    並確實遵守之事項，被告既考領有適當之駕駛執照（此觀之道路交通事故調查報
    告表即明），自應確實注意並遵守之，而肇事當時係天候晴朗、夜間有照明、柏
    油路面乾燥缺陷、無障礙物、視距良好，有前開道路交通事故調查報告表在卷足
    憑，依其智識、能力，復無不能注意之情事，詎被告竟疏未注意於左轉彎時禮讓
    直行車先行，貿然左轉橫越道路，致肇事使被害人吳峰吉因之受創死亡，其有過
    失，灼然甚明。又被害人吳峰吉確因本件車禍受有頭部外傷併腦部挫傷及水腫
    、額頂顳葉急性腦膜下腔出血、顱骨骨折。胸部挫傷併右側第六、九、十肋骨
    骨折傷害乙節，經送醫急救傷重不治等情，業經臺灣高雄地方法院察署檢察官督
    同法醫師相驗明確，製有勘驗筆錄、相驗屍體證明書、驗斷書各一紙附卷可稽，
    是被告未盡前開注意義務與被害人死亡間，顯有相當因果關係，被告自難辭其過
    失致死之刑責。至被害人吳峰吉行經交岔路口時，未注意車前狀況，作隨時煞停
    之準備，致閃煞不及（此部分道路交通事故調查報告表亦記載明確），而就本件
    事故之發生亦與有過失，然被告仍不得以此解免其過失之刑責。綜上所述，本件
    事證明確，被告之犯行，堪以認定。
四、按刑法第二百七十六條第二項業務上過失致人於死罪，以行為人之過失，係基於
    業務上行為而發生者為限，而所謂業務，係指個人基於其社會地位繼續反覆所執
    行之事務，包括主要業務及其附隨之準備工作與輔助事務在內。本件被告被告乙
    ○○考領有職業大客車駕駛執照，平時以駕駛遊覽車載客為業，業據其供明在卷
    ，係從事駕駛業務之人，核其駕車肇事致被害人吳峰吉亮死亡，所為係犯刑法第
    二百七十六條第二項之業務過失致人於死罪。又被告於肇事後於處理員警到場尚
    不知何人為肇事者時，即自承為肇事者，並接受裁判，業據被告供明在卷（見九
    十二年四月六日警訊筆錄），復有高雄縣警察局仁武分局交通事故處理小組現場
    訪談訊問筆錄在卷可考，經核與自首之規定相符，應依刑法第六十二條前段之規
    定，減輕其刑。爰審酌被告為一職業駕駛人，對於行駛道路更需有高於一般人之
    注意，故其駕車過失致人於死，甚屬不該，惟其並無前科資料，有台灣高等法院
    被告全國前案紀錄表一份在卷可憑，足見其素行尚屬良善，且於本院審理時亦已
    坦承上開犯行，又於事後已與被害人家屬達成和解，賠償被害人之家屬新臺幣一
    百八十五萬元（不含強制險），有和解書一份在卷足憑，再告訴人於本院行準備
    程序時已陳明願意原諒被告等一切情狀，量處如主文所示之刑，以資懲儆。另被
    告前未曾受有期徒刑以上刑之宣告，已如前述，因一時疏於注意，致罹刑典，事
    後已與被害人家屬達成和解，信其經此偵、審程序及科刑判決之教訓，當知所警
    愓，而無再犯之虞，本院認前開對其所宣告之刑，以暫不執行為適當，爰併予宣
    告緩刑四年，以啟自新。
據上論斷，應依刑事訴訟法第二百九十九條第一項前段、第二百七十三條之一第一項
，刑法第二百七十六條第二項、第六十二條前段、第四十一條第一項前段、第七十四
條第一款，罰金罰鍰提高標準條例第一條前段，判決如主文。
本案經檢察官郭武義到庭執行職務。
中      華      民      國      九十二      年      十    月    二十九  日
                                  臺灣高雄地方法院交通法庭
                                      法  官  何秀燕
右正本證明與原本無異。
如不服本判決，應於判決送達後十日內，向本院提出上訴狀。
                                      書記官  顏平國
中    華    民    國      九十二      年    十      月      二十九      日


司法院資訊處製作；財團法人民間司法改革基金會備份。
